臺灣臺北地方法院交通事件裁定　　　　　　　　　　九十三年度交聲字第四九四號
　　異　議　人
　　即受處分人　甲○○
右列異議人即受處分人因違反道路交通管理處罰條例案件，對於交通部公路總局臺北
區監理所板橋監理站九十二年十月二十四日所為之處分（原處分案號：板監違字第裁
四一─ＡＢＹ０二七三七九號），聲明異議，本院裁定如左：
    主  文
交通部公路總局臺北區監理所板橋監理站九十二年十月二十四日板監違字第裁四一─
ＡＢＹ０二七三七九號處分撤銷。
    理  由
一、按汽車駕駛人，行經有燈光號誌管制之交叉路口闖紅燈者，處新台幣一千八百元
    以上五千四百元以下罰鍰，道路交通管理處罰條例第五十三條定有明文。次按汽
    車駕駛人，違反道路交通管理處罰條例第五十三條之規定者，除依原條款處罰鍰
    外，並予記違規點數三點，道路交通管理處罰條例第六十三條第一項第三款亦有
    明文規定。再按違反道路交通管理事件行為人，未依規定自動繳納罰鍰，或未依
    規定到案聽候裁決，處罰機關應於二個月內依基準表逕行裁決之；違反道路交通
    管理事件，於行為人到案聽候裁決者，處罰機關經裁決後，應宣示裁決內容，並
    將聲明異議期間及提出書狀之機關，於宣示時一併告知，且記載於裁決書；違反
    道路交通管理事件，行為人不依規定自動繳納罰鍰，或不依通知限期到案，處罰
    機關逕行裁決者，得不宣示，但應依前項規定於裁決書載明應記載事項，並送達
    受處分人，違反道路交通管理事件統一裁罰基準及處理細則第四十四條第一項、
    第四十五條第一項及第二項亦有明定。
二、本件異議人即受處分人甲○○於民國九十一年九月十五日下午六時四十七分許，
    駕駛車號ＡＺＺ─六五三號重機車，在行經臺北市○○路○段五十九巷口有燈光
    號誌管制之交叉路口時，因紅燈違規右轉，經臺北市政府警察局文山第一分局復
    興派出所於當時執行交通勤務之員警鳴笛攔檢，異議人仍不停加速西行往臺北市
    景美橋方向逃逸，員警乃於核對車號、車身顏色無誤及查明車主後，以車主所有
    人即異議人甲○○「闖紅燈（木柵路一段五十九向口右轉木柵路往西行駛景美溪
    橋）」為由，依違反道路交通管理處罰條例第五十三條之規定逕行掣單舉發。異
    議人未於舉發通知單上所載應到案日期前向交通部公路總局臺北區監理所板橋監
    理站提出申訴，原處分機關遂依道路交通管理處罰條例第五十三條、第六十三條
    第一項第三款之規定，裁處異議人罰鍰新台幣四千五百元，並予記違規點數三點
    。嗣異議人未於九十二年十一月二十三日前依裁決結果繳納罰鍰，亦未於九十二
    年十二月八日前繳送駕駛執照，原處分機關乃於九十二年十二月九日依違反道路
    交通管理處罰條例第六十五條第一項第三款、違反道路交通管理事件統一裁罰基
    準及處理細則第六十一條第一項第一款之規定，逕行註銷異議人之駕駛執照。
三、聲明異議意旨略以：臺北區監理所板橋監理站九十二年十月二十四日板監違字第
    裁四一─ＡＢＹ０二七三七九號裁決書，於同年月二十七日經由郵政掛號送交伊
    位於臺北縣新店市○○街三五四號四樓之住處時，適逢異議人因工作關係外出，
    而由適巧於異議人家中作客之異議人父親林火土代收，因送信之郵務人員未告知
    及該信件外觀未特別指明應由本人，或非由本人收件應即時轉交等提醒文字，致
    七十多歲且識字不多之林火土未將該信件即時轉交異議人，直至林火土又代收第
    二次掛號信後，始遲至九十三年二月二十八日才將上揭信件轉交予異議人，而異
    議人與林火土雖為父子關係，惟各自居住異地，並非同居人或僱傭關係，僅係偶
    爾互為關心來往拜訪或作客而已，掛號信既未有提醒語，郵務人員亦未告知，於
    法於情尚不得認為合法送達等語。
四、本院經查：
（一）異議人於九十一年九月十五日下午十八時四十七分許，駕駛車號ＡＺＺ─六五
      號重機車，在行經臺北市○○路○段五十九巷口違規闖越紅燈一事，固為異議
      人所自承無訛，復有舉發機關臺北市政府警察局文山第一分局九十三年四月二
      十九日北市警文一分交字第０九三六０九八八五００號函在卷可稽，故異議人
      駕車行經有燈光號誌管制之交叉路口闖紅燈之違規事實，堪以認定。
（二）按處理違反道路交通管理事件，有關文書送達之程序，依行政程序法之規定，
      違反道路交通管理事件統一裁罰標準及處理細則第五條定有明文。而送達於應
      受送達人之住居所、事務所或營業所為之，但在行政機關辦公處所或他處會晤
      應受送達人時，得於會晤處所為之；於應送達處所不獲會晤應受送達人時，得
      將文書付與有辨別事理能力之同居人、受僱人或應送達處所之接收郵件人員，
      行政程序法第七十二條第一項、第七十三條第一項亦有明定。至所稱之「同居
      人」，雖不必有親屬關係，亦無庸嚴格解釋為須以永久共同生活為目的而同居
      一家；然必係與應受送達人居住在一處，且繼續的為共同生活者，方為相當（
      最高法院八十二年臺上字第二七二三號判例要旨參照）。本件異議人辯稱臺北
      市政府警察局九十一年九月十五日第ＡＢＹ０二七三七九號舉發違反道路交通
      管理事件通知單未合法送達一節，經查該通知單業已於九十二年十月二十七日
      由異議人之父林火土蓋章簽收，此有中華民國郵政掛號郵件收件回執附卷可憑
      ，足見上揭舉發通知單是由異議人之父林火土收受一事確為事實，故上揭舉發
      通知單是否已合法送達於異議人，須視異議人之父林火土有無收受送達之權限
      而定，即以林火土是否屬異議人之有辨別事理能力之同居人為斷。
（三）再者，前揭法律所謂同居人，依上開最高法院判例意旨，係指同居一處，繼續
      共同生活者而言，林火土雖以異議人父親之身分，簽收上揭通知單，但九十二
      年十月二十七日郵務送達該通知單時，異議人不僅未與其父林火土同戶
      抑且早於八十四年八月一日遷入臺北縣新店市○○里○○鄰○○街三四五號四
      樓，送達當時並居住於臺北縣新店市○○街三四五號四樓，此有戶口名簿影本
      、
      在卷可稽（見本院卷第二二、二三、三一頁），足見異議人與其父並非繼續共
      同生活於同一之處所，亦即非屬「同居人」，故異議人之父林火土應無適法收
      受送達之權能，原處分機關既未將上揭通知單合法送達於異議人，其所為之處
      分自屬有誤，尚非合法。
五、綜上所述，異議人辯稱其未合法收受舉發違反道路交通管理事件通知單，洵屬有
    據，原處分機關未依道路交通管理處罰條例第九條第一項規定合法送達即逕行對
    異議人裁罰，其裁罰確有違誤，爰撤銷原處分，由原處分機關另為適當處理，以
    資適法。
據上論斷，應依道路交通案件處理辦法第二十條前段，裁定如主文。
中　　　華　　　民　　　國　　九十三　　年　　　八　　　月　　二十三　　日
                                      臺灣臺北地方法院交通法庭
                                                  法  官  劉煌基
右正本與原本無異。
如不服本裁定應於送達後五日內向本院提出抗告狀。
                                                  書記官  林妙穗
中　　　華　　　民　　　國　　九十三　　年　　　八　　　月　　二十三　　日
